【裁判字號】    97,訴緝,426
【裁判日期】    971028
【裁判案由】    搶奪
【裁判全文】
臺灣臺中地方法院刑事判決             97年度訴緝字第426號
公  訴  人  臺灣臺中地方法院檢察署檢察官
被      告  丙○○
                    國民
上列被告因搶奪案件，經檢察官提起公訴（94年度偵字第 16638
號），本院合議庭裁定改以簡式審判程序審理，判決如下：
    主    文
丙○○共同意圖為自己不法之所有，而搶奪他人之動產，處有期
徒刑拾月。
    犯罪事實
一、丙○○與鄭育倉（綽號「ＭＡＲＢＯ」，業經本院判處有期
    徒刑1年確定）因均沾染施用毒品惡習，而於民國94年5月11
    日，由鄭育艙駕駛向丙○○之兄劉瑞借得之車牌號碼７Ｔ
    ─６８２７號自小客車，搭載丙○○，一同前往臺中縣大甲
    鎮某處，欲向不知名之友人拿取毒品抵癮，但因無錢可給付
    ，而為該友人所拒，鄭育倉與丙○○乃共同謀議搶奪路人皮
    包，得款花用，而基於意圖為自己不法所有之犯意聯絡，先
    在臺中縣大甲鎮某處，由丙○○將車牌號碼７Ｔ─６８２７
    號自小客車之車牌拔下，以防被記下車牌，致其犯行曝光後
    ，即由鄭育倉駕車，搭載丙○○在臺中縣大甲鎮市區內找尋
    作案之目標。嗣於同日下午3 時許，鄭育倉及丙○○由南向
    北行經臺中縣大甲鎮○○路147號附近，見甲○○身上斜背1
    黑色小皮包，且推著坐輪椅之幼童在路上行走，認有機可趁
    ，乃由鄭育倉將車輛逆向駛入對向車道後，停在復興路與忠
    孝路口，再由丙○○下車朝甲○○背後走去，待到達甲○○
    身後時，即以手按壓甲○○皮包背帶之扣環，鬆開背帶後，
    迅而將甲○○之皮包（內有現金約新臺幣【下同】1 千元、
    甲○○國民身分證、機車駕駛執照、機車行車執照、健保Ｉ
    Ｃ卡各1張、金融卡7張、印章2個、藍色小皮包1個）搶奪到
    手，並隨即往回跑至鄭育倉所駕駛之車上後，鄭育倉即接應
    丙○○加速逃逸，所搶得之現金，則由鄭育倉及丙○○共同
    購買毒品施用、吃飯、加油而花用一空。嗣經警員依據甲○
    ○描述之車輛特徵，而循線於同年月13日凌晨0 時40分許，
    在臺中縣大甲鎮○○路1838巷40號查獲丙○○，並於同日凌
    晨1時10分許，在臺中縣大甲鎮○○路149巷口查獲鄭育倉。
二、案經臺中縣警察局大甲分局報告臺灣臺中地方法院檢察署檢
    察官偵查起訴。
    理    由
一、訊據被告丙○○對於上開犯罪事實坦承不諱，核與證人甲○
    ○於警詢及本院審理時證述遭搶奪皮包之過程明確、證人劉
    瑞於警詢時證稱：伊於94年5 月11日當天是由被告及同案
    被告鄭育倉使用伊所有之車牌號碼７Ｔ─６８２７號自小客
    車等情，均相符合，並有路邊監視器於94年5月11日下午4時
    59分46秒所拍攝到車牌號碼７Ｔ─６８２７號自小客車之翻
    拍照片2紙、現場照片8張、證人甲○○領回遭搶奪物品（除
    現金外）後所出具之贓物認領保管單1 份附卷可稽，足徵被
    告之自白與事實相符，堪以採信。從而，本件事證明確，被
    告搶奪犯行堪以認定，應予依法論科。
二、按被告行為後，94年2月2日修正公布之刑法，業於95年7月1
    日施行，新刑法第2條第1項之規定，係規範行為後法律變更
    所生新舊法律比較適用之準據法，於新刑法施行後，應適用
    新刑法第2條第1項之規定，為「從舊從輕」之比較。經查，
    刑法第28條原規定：「2 人以上共同『實施』犯罪之行為者
    ，皆為共同正犯。」，新法修正為：「2 人以上共同『實行
    』犯罪之行為者，皆為共同正犯。」，將舊法之「實施」修
    正為「實行」。原「實施」之概念，包含陰謀、預備、著手
    及實行等階段之行為，修正後僅共同實行犯罪行為始成立共
    同正犯。是新法共同正犯之範圍已有限縮，排除陰謀犯、預
    備犯之共同正犯。新舊法就共同正犯之範圍既因此而有變動
    ，自屬犯罪後法律有變更，而非僅屬純文字修正，應有新舊
    法比較適用之問題（最高法院96年度臺上字第934、1323 號
    判決參照）。而本件被告與同案被告鄭育倉就本件搶奪犯行
    ，既屬實行犯罪行為之正犯，無論依修正前後之規定，均應
    依第28條規定論擬，故依修正後刑法第2條第1項規定之「從
    舊、從輕」原則，自應適用被告行為時之法律，即修正前刑
    法第28條之規定，予以論處。
三、核被告所為，係犯刑法第325條第1項之搶奪罪。被告與同案
    被告鄭育倉就上揭犯行，有犯意聯絡及行為分擔，為共同正
    犯。爰審酌被告年輕力盛，僅因染有施用毒品惡習，即隨機
    以不法腕力奪取他人財物，使被害人甲○○除受有財產上之
    損失外，亦造成其心理上之恐懼，對社會治安之危害甚鉅，
    且被告於本院審理時屢經傳、拘不到，經發布通緝始到案，
    尚乏接受裁判之意願，惟念其始終坦認犯行，態度尚佳等一
    切情狀，量處如主文所示之刑，以示懲儆。
四、被告本件犯罪時間，雖在96年4 月24日以前，惟按中華民國
    96年罪犯減刑條例第5 條規定：「本條例施行前，經通緝而
    未於中華民國96年12月31日以前自動歸案接受偵查、審判或
    執行者，不得依本條例減刑」。而被告前於本院審理中經合
    法傳拘無著，嗣於中華民國96年罪犯減刑條例施行（96年 7
    月16日）前之95年4月7日，經本院發布通緝，而於該條例實
    施後之97年10月7日，始在臺南縣永康鄉○○路619巷54號6
    樓之8為警緝獲，依上開條例第5條規定，被告既未在96年12
    月31日前自動歸案接受審判，自不得依同條例第2條第1項第
    3款之規定予以減刑，併此敘明。
據上論斷，應依刑事訴訟法第273條之1第1項、第299條第1 項前
段，刑法第2條第1項前段、第325條第1項、修正前刑法第28條，
判決如主文。
案經檢察官乙○○到庭執行職務。
中    華    民    國    97    年    10   月     28    日
                  刑事第四庭  法  官  郭妙俐
上正本證明與原本無異。
如不服本判決，應於收受送達後10日內向本院提出上訴書狀（應
敘述具體理由並附繕本）。
上訴書狀如未敘述理由，應於上訴期間屆滿後20日內補提理由書
於本院。
                              書記官  蕭榮峰
中    華    民    國    97    年    10   月     28    日
附錄本案論罪科刑法條全文：
刑法第325條
意圖為自己或第三人不法之所有，而搶奪他人之動產者，處6 月
以上5年以下有期徒刑。
因而致人於死者，處無期徒刑或7 年以上有期徒刑，致重傷者，
處3年以上10年以下有期徒刑。
第1項之未遂犯罰之。


司法院資訊處製作；財團法人民間司法改革基金會備份。
